【裁判字號】    97,簡上,190
【裁判日期】    971028
【裁判案由】    詐欺
【裁判全文】
臺灣士林地方法院刑事判決             97年度簡上字第190號
上  訴  人  臺灣士林地方法院檢察署檢察官
被      告  丙○○
上列上訴人因被告犯詐欺案件，不服本院中華民國九十七年五月
二十日九十七年度士簡字第七０二號第一審判決（聲請簡易判決
處刑案號：九十七年度偵字第五二九七號），提起上訴，暨聲請
併案審理（臺灣士林地方法院檢察署九十七年度偵字第七四三九
號、第七七一五號、第七六五三號、第六二八二號、第六四九九
號、第八０００號、第九一六二號、第九三０九號、第九六四二
號、第一二二四四號），被告於本院行準備程序時，對全部犯罪
事實為有罪之陳述，經本院管轄之第二審合議庭裁定以簡式審判
程序審理，並判決如下：
    主  文
原判決撤銷。
丙○○幫助意圖為自己不法之所有，以詐術使人將本人之物交付
，處有期徒刑陸月，如易科罰金，以新臺幣壹仟元折算壹日。
    事  實
一、丙○○明知申請帳戶使用係輕而易舉之事，一般人無故取得
    他人金融帳戶使用之行徑常與財產犯罪密切相關，而可預見
    該等不自行申辦帳戶使用，反而以高價收買他人存摺之人，
    可能係遂行不法所有意圖用以詐騙他人，仍以縱若有人持以
    犯罪亦無違反其本意而基於幫助他人詐欺財物之犯意，於民
    國（下同）九十七年二月二十九日，在臺北市○○區○○路
    好樂迪KTV 附近，以每個帳戶資料新臺幣（下同）八千元之
    代價，將如附表所示三個金融機構帳戶之存摺、金融卡、密
    碼，販賣予真實姓名年籍不詳綽號「阿正」之成年男子，共
    計得款二萬四千元。嗣「阿正」所屬之詐欺集團成員於取得
    附表所示之帳戶資料後，旋基於為自己不法所有之意圖，為
    下列詐欺取財之犯行：
  (一)由自稱「陳小姐」之詐欺集團成員，於九十七年三月三日晚
    間六時許，撥打電話予甲○○，佯稱其向東森購物時，因帳
    務小姐重複刷卡，要退回款項，需藉由自動櫃員機英文介面
    輸入以利終端處理器處理云云，致甲○○陷於錯誤，遂依指
    示操作，而先後轉帳四千九百八十九元、二萬九千九百八十
    一元，共計三萬四千九百七十元至附表編號一所示之丙○○
    帳戶內，而遭提領。
  (二)由詐欺集團成員，於同日下午六時三十四分許，撥打電話予
    乙○○，佯稱其於東森購物台網路購物，被誤設定為分期付
    款模式，須操作自動櫃員機予以更正云云，致乙○○陷於錯
    誤，遂依指示操作，而轉帳九千四百三十元至附表編號一所
    示之丙○○帳戶內，旋遭提領。
  (三)由自稱「東森購物客服人員」之詐欺集團成員，於同日晚間
    八時許，撥打電話予庚○○，佯稱其向東森購物台購物時，
    因送貨員誤將分期付款單為貨到付款單，而設為分期付款，
    需藉由操作自動櫃員機予以更正云云，致庚○○陷於錯誤，
    遂依指示操作，而先後轉帳四千九百九十九元、二千四百五
    十八元，共計七千四百五十七元（原聲請簡易判決處刑書誤
    載為八千四百零八元，經蒞庭檢察官當庭更正）至附表編號
    一所示之丙○○帳戶內，旋遭提領。
  (四)由自稱「東森購物業務員」之詐欺集團成員，於同日晚間十
    時二十一分許，撥打電話予癸○○，佯稱其向東森購物台購
    物，被誤設定為分期付款模式，須操作自動櫃員機英文介面
    予以更正云云，致癸○○陷於錯誤，遂依指示操作，而轉帳
    一萬二千零三元（聲請簡易判決處刑書誤載為一萬二千零二
    十元）至附表編號一所示丙○○帳戶內，遭提領。
  (五)由詐欺集團成員，於同日下午五時許，撥打電話予壬○○，
    佯稱其先前網路購物簽名部分有問題，須至自動櫃員機取消
    云云，致壬○○陷於錯誤，遂依指示操作，而轉帳二萬九千
    九百八十八元至附表編號二所示之丙○○帳戶內，旋遭提領
    。
  (六)由詐欺集團成員，於同日下午七時許，撥打電話予丁○○，
    佯稱其網路購物將取消扣款，須至自動櫃員機操作辦理云云
    ，致丁○○陷於錯誤，遂依指示操作，而轉帳二萬九千九百
    八十三元至附表編號二所示之丙○○帳戶內，旋遭提領。
  (七)由自稱「奇摩網路購物賣家」之詐欺集團成員，於同日晚間
    七時三十八分許，以電話撥打予辛○○，佯稱其先前網路購
    物資料誤設為分期付款，須依指示操作自動櫃員機以便取消
    云云，致辛○○陷於錯誤，遂依指示操作，而轉帳二萬九千
    九百八十七元至附表編號二所示之丙○○帳戶內，旋遭提領
    。
  (八)由自稱「網路購物賣家」之詐欺集團成員，於同日晚間八時
    十分許，撥打電話予己○○，佯稱其先前上網購物誤設為分
    期付款，須依指示操作自動櫃員機以便取消云云，致己○○
    陷於錯誤，遂依指示操作，而轉帳二萬九千九百八十三元至
    附表編號二所示之丙○○帳戶內，旋遭提領。
  (九)由自稱「網路賣家東京著衣」之詐欺集團成員，於同日下午
    五時四十分許，撥打電話予戊○○，佯稱其先前網路購物刷
    卡金額輸入錯誤，以致設為分期付款，須依指示操作自動櫃
    員機以便更正云云，致戊○○陷於錯誤，遂依指示操作，先
    後轉帳九萬八千元、一千元至附表編號三所示之丙○○帳戶
    內，旋遭提領。
二、嗣因甲○○、乙○○、庚○○、癸○○、壬○○、丁○○、
    辛○○、己○○、戊○○發覺受騙後，報警始查知上情。
三、案經臺北市政府警察局北投分局報告臺灣士林地方法院檢察
    署檢察官偵查後聲請簡易判決處刑及併案審理。
    理   由
一、本件被告丙○○所犯為死刑、無期徒刑、最輕本刑為三年以
    上有期徒刑以外之罪，亦非屬高等法院管轄之第一審案件，
    其於第二審之準備程序進行中，先就被訴事實為有罪之陳述
    ，經審判長告知簡式審判程序之旨，並聽取檢察官之意見後
    ，依刑事訴訟法第三百六十四條、第二百七十三條之一第一
    項、第二百七十三條之二等規定，裁定進行簡式審判程序，
    且不受同法關於證據能力認定及調查方式之限制，合先敘明
    。
二、前開犯罪事實，有以下事證足資證明：
  (一)被告於警偵訊及本院審理時坦承不諱。
  (二)被害人甲○○、庚○○、癸○○、乙○○、壬○○、丁○○
    、辛○○、己○○、戊○○於警詢之證述。
  (三)被害人辛○○於偵查中之證述。
  (四)被害人甲○○提出之自動櫃員機交易明細表二紙（九十七年
    度偵字第六二八二號卷第十四頁）。
  (五)被害人乙○○提出之自動櫃員機交易明細表一紙（九十七年
    度偵字第七六五三號偵查卷第十頁）。
  (六)被害人庚○○提出之自動櫃員機交易明細表以及郵局存摺影
    本各一份（九十七年度偵字第五二九八號偵查卷第十四至十
    六頁）。
  (七)被害人癸○○提出之自動櫃員機交易明細表一紙（九十七年
    度第五二九七號偵查卷第十二頁）。
  (八)被害人壬○○提出之自動櫃員機交易明細表一紙（臺灣臺北
    地方法院九十七年度偵字第一三二二三號偵查卷第五０頁背
    面）。
  (九)被害人丁○○提出之自動櫃員機交易明細表一紙（九十七年
    度偵字第六四九九號偵查卷第十五頁）。
  (十)被害人辛○○提出之自動櫃員機交易明細表一紙（九十七年
    度偵字第八０００號偵查卷第十頁）。
  (十一)被害人己○○提出之自動櫃員機交易明細表一紙（九十七年
    度偵字第九三０九號偵查卷第十頁）。
  (十二)被害人戊○○提出之自動櫃員機交易明細表二紙（高雄市政
    府警察局新興分局警卷）。
  (十三)聯邦商業銀行北投分行九十七年九月十六日（九七）聯北投
    字第００三七號函檢送之往來交易明細資料、陽信商業銀行
    大屯分行九十七年九月十六日陽信大屯字第九七０００九九
    號函檢送之往來交易明細資料各一份（本院卷第三九至四三
    頁）。
  (十四)聯邦商業銀行北投分行九十七年三月十九日（九七）聯北投
    字第００一三號函檢送之開戶資料一份（九十七年度偵字第
    七六五三號偵查卷第十六至二０頁）。
  (十五)陽信商業銀行大屯分行九十七年五月十三日陽信大屯字第九
    七０００七二號函檢送之開戶資料一份（九十七年度偵字第
    一二二四四號偵查卷第三一至三三頁）。
  (十六)第一商業銀行北投分行九十七年四月二十八日一北投字第０
    ００六三號函檢送之開戶資料及提存明細各一份（高雄市政
    府警察局新興分局警卷）。
三、論罪科刑
  (一)查向被告取得如附表所示之三個金融機構帳戶資料之綽號「
    阿正」之成年男人與其所屬犯罪集團成員，向附表所示之被
    害人佯稱重複刷卡或誤設為分期付款或簽名有誤或將取消扣
    款，需依指示操作自動櫃員機以利更正云云，致被害人陷於
    錯誤，依指示操作，而轉帳如附表所示之金額至丙○○之帳
    戶內，以此詐取匯款，核其等所為均係犯刑法第三百三十九
    條第一項之詐欺取財罪。而被告基於幫助之犯意，提供如附
    表所示之帳戶予綽號「阿正」之人，所為係屬詐欺取財罪構
    成要件以外之行為，應論以刑法第三百三十九條第一項詐欺
    取財罪之幫助犯，並依刑法第三十條第二項規定減輕其刑。
    又被告乃以同一交付如附表所示三個金融帳戶資料之幫助行
    為，幫助綽號「阿正」為如附表所示九次詐欺取財行為，侵
    害九位被害人之財產法益，應依想像競合犯而論以一罪。
  (二)次按幫助犯之成立，行為人主觀上須有幫助故意，客觀上須
    有幫助行為，並係從屬於正犯而無獨立性，故幫助犯須對正
    犯之犯罪事實，具有共同認識而加以助力，始能成立，其所
    應負責任，亦以與正犯有同一認識之事實為限，是若正犯所
    犯之事實，超過幫助犯所共同認識之範圍時，幫助犯自僅就
    其所認識之範圍負責。本件被告固得預見「阿正」取得如附
    表所示帳戶資料可能以之為詐欺取財之犯罪工具，仍提供與
    之使用，已如前述，然「阿正」與其所屬犯罪集團間關於共
    犯人數、詐騙計畫、行騙手法、成員間之行為分擔等情，既
    係其用以詐騙社會大眾而使一般人陷於錯誤之方式，自具有
    高度隱密性，終究非外界所能窺知，被告僅係提供帳戶資料
    供「阿正」使用，顯難期待其竟能有超越一般常人之認識，
    而知悉詐騙集團幕後全盤犯罪真相，亦無積極證據證明被告
    具有上開認知或預見，自無由令其負幫助共同詐欺取財罪責
    ，附此敘明。
  (三)再者，本件移送併辦部分（即犯罪事實(一)、(二)、(五)至(九)部分
    ）雖未據檢察官於聲請簡易判決處刑書所敘及，惟該部分犯
    行與檢察官聲請簡易判決處刑之犯行，具想像競合之裁判上
    一罪之關係，自為起訴效力所及，本院自當一併審究，附此
    敘明。
  (四)原審以被告罪證明確，依刑事訴訟法第四百四十九條第一項
    前段、第四百五十四條第二項，刑法第三十條、第三百三十
    九條第一項、第四十一條第一項前段，刑法施行法第一條之
    一第一項、第二項前段，逕以簡易判決處刑有期徒刑四月，
    並諭知易科罰金折算標準等情，固非無見，惟查原審未及審
    酌本件移送併辦部分之犯罪事實，而有未當之處。上訴人上
    訴意旨所指即有理由，應由本院予以撤銷改判。
  (五)爰審酌被告於犯本案前，並無任何前科，此有臺灣士林地方
    法院檢察署刑案資料查註紀錄表及臺灣高等法院被告前案紀
    錄表附卷可憑，素行尚佳，並考量因一時貪圖蠅頭小利，而
    將如附表所示之金融機構帳戶資料出售予「阿正」，得款二
    萬四千元，幫助「阿正」及所屬詐欺集團成員詐騙如附表所
    示被害人甲○○等人所匯出之款項共計二十八萬二千八百零
    一元，所生危害非微，暨其犯罪手段、犯罪後自始坦承犯行
    之態度良好以及迄未與被害人達成和解賠償損害等一切情狀
    ，認蒞庭檢察官具體求處有期徒刑六月，尚稱妥適，爰量處
    如主文所示之刑，並諭知易科罰金之折算標準，以資懲儆。
四、據上論斷，刑事訴訟法第四百五十五條之一第一項、第三項
    、第三百六十九條第一項前段、第三百六十四條、第二百七
    十三條之一第一項、第二百九十九條第一項前段、第三百十
    條之二、第四百五十四條，刑法第三百三十九條第一項、第
    三十條、第四十一條第一項前段，刑法施行法第一條之一，
    判決如主文。
五、案經檢察官簡志龍到庭執行職務。
中    華    民    國    97    年    10    月    28    日
                  刑事第三庭審判長法  官  杜惠錦
                                  法  官  陳美彤
                                  法  官  黃欣怡
以上正本證明與原本無異。
本件不得上訴。
                                  書記官  陳慧玲
中    華    民    國    97    年    10    月    30    日
附錄本案論罪科刑法條：
中華民國刑法第339條
意圖為自己或第三人不法之所有，以詐術使人將本人或第三人之
物交付者，處5年以下有期徒刑、拘役或科或併科1千元以下罰金
。
附表：被告所交付之帳戶明細及被害人受害明細
┌─┬──────┬───────┬─────┬─────┬────┐
│  │金 融 機 構 │帳          號│被  害  人│被害人被  │被害人  │
│  │            │              │          │詐欺之時間│受騙金額│
│  │            │              │          │          │        │
├─┼──────┼───────┼─────┼─────┼────┤
│  │聯邦商業銀行│000000000000號│甲○○    │97年3月3日│4,989 元│
│  │            │              │          │下午6時許 │、29,981│
│  │            │              │          │          │元      │
│  │北投分行    │              ├─────┼─────┼────┤
│  │            │              │乙○○    │同日下午6 │9,430元 │
│  │            │              │          │時34分    │        │
│  │            │              ├─────┼─────┼────┤
│一│            │              │庚○○    │同日晚間8 │4,999 元│
│  │            │              │          │時許      │、2,458 │
│  │            │              │          │          │元      │
│  │            │              ├─────┼─────┼────┤
│  │            │              │癸○○    │同日晚間10│12,003元│
│  │            │              │          │時許      │        │
│  │            │              │          │          │        │
│  │            │              │          │          │        │
├─┼──────┼───────┼─────┼─────┼────┤
│  │陽信商業銀行│0000000000號  │壬○○    │同日下午5 │29,988元│
│二│大屯分行    │              │          │時許      │        │
│  │            │              │          │          │        │
│  │            │              ├─────┼─────┼────┤
│  │            │              │丁○○    │同日晚間7 │29,983元│
│  │            │              │          │時許      │        │
│  │            │              ├─────┼─────┼────┤
│  │            │              │辛○○    │同日7 時38│29,987元│
│  │            │              │          │分許      │        │
│  │            │              ├─────┼─────┼────┤
│  │            │              │己○○    │同日晚間8 │29,983元│
│  │            │              │          │時10分許  │        │
├─┼──────┼───────┼─────┼─────┼────┤
│  │第一商業銀行│00000000000號 │戊○○    │同日下午5 │98,000元│
│三│北投分行    │              │          │時40分許  │、1,000 │
│  │            │              │          │          │元      │
│  │            │              │          │          │        │
├─┴──────┴───────┴─────┴─────┴────┤
│合計：詐欺金額為282,801元                                         │
└─────────────────────────────────┘


司法院資訊處製作；財團法人民間司法改革基金會備份。
